臺灣花蓮地方法院刑事判決　　　　　　　　　　　　　九十一年度易字第一五六號
　　公　訴　人　臺灣花蓮地方法院檢察署檢察官
　　被　　　告　甲○○
　　被　　　告　乙○○
右列被告因傷害（家庭暴力罪）案件，經檢察官提起公訴（九十一年度偵字第八○二
號），本院判決如左：
        主  文
甲○○傷害人之身體，處拘役肆拾日，如易科罰金，以佰元折算壹日。
乙○○傷害人之身體，處拘役肆拾日，如易科罰金，以佰元折算壹日。
        事  實
一、甲○○、乙○○係夫妻關係，兩人具有家庭暴力防治法第三條第一款所定之家庭
    成員關係，乙○○於民國九十年九月十二日十一時許，前往花蓮縣吉安鄉○○村
    ○○路十九號甲○○店鋪，商談離婚事宜，因甲○○要求乙○○暫先回去，當日
    下午二時再來，引起乙○○不滿，二人因而發生爭執，甲○○乃基於傷害人身體
    之故意，以椅子丟擲乙○○背部，用塑膠水管毆打乙○○手臂身體，徒手毆打乙
    ○○之臉部，因而致乙○○受有左臉紅腫、左肩右側、肢體多處擦傷瘀血等傷害
    ；乙○○亦基於傷害人身體之故意，出手毆打甲○○，因而致甲○○受有左頸瘀
    紅、左小指背面擦傷等傷害。
二、案經被害人甲○○、乙○○訴由花蓮縣警察局吉安分局報告臺灣花蓮地方法院檢
    察署檢察官偵查起訴。
        理  由
一、訊據被告甲○○、乙○○矢口否認有於右揭時、地互相傷害之犯行，被告甲○○
    辯稱：是乙○○先打我的，我沒有用椅子丟她，沒有用水管打她云云。被告乙○
    ○辯稱：我雖有動手但沒有打到甲○○云云。然查，右揭犯罪事實，業據告訴人
    （即被告）甲○○、乙○○分別於警、偵訊指訴綦詳，甲○○於警訊中指稱：乙
    ○○先用手打我耳光我推他，乙○○又用水管打我，我把水管搶下來，乙○○又
    出手打我，把我的眼鏡打下來（見警卷頁一○）；於偵訊中則陳稱：．．．結果
    乙○○又走進來，出奇不意給我一巴掌，我問她為什麼打我，並把她推到水池邊
    ，她就拾起水池旁邊的塑膠水管打我，我去搶她的水管，可能有打到她（見偵查
    卷頁三三）；乙○○於警訊中指稱：甲○○用椅子丟到我背部，用塑膠水管打我
    手臂及身體，用拳頭打我臉部，當時他用塑膠水管勒我的脖子，我為了自衛用手
    抵著他的脖子，可能因此受傷，他的手肘及手指是在水桶中打我時受傷的（見警
    卷頁四、五－三）；乙○○於偵訊中陳稱：．．．我很生氣才打他一把掌，我走
    出去，他就拿椅子丟我，我拿水管要打他，但沒有打到他就把我推到水池邊，我
    就還擊（見偵查卷頁三三反面）。證人即被告乙○○之妹妹蕭惠卿於警訊證稱：
    甲○○用椅子丟乙○○，又手抓著乙○○將她推向儲水桶，又用塑膠管綑著乙○
    ○的手（見警卷頁七）。次查，乙○○、甲○○確受有如事實欄所載之傷害，亦
    有行政院衛生署花蓮醫院診斷書二紙在卷可按，參酌乙○○供稱以手抵著甲○○
    脖子，核與甲○○所受左頸瘀紅等傷害相符；而甲○○供稱將乙○○推到水池邊
    ，搶水管中可能有打到乙○○；再者，依乙○○指述及證人蕭惠卿證述：被告甲
    ○○以椅子丟乙○○背部，以水管打乙○○手臂及身體，亦與乙○○所受左臉紅
    腫、左肩、右側肢體擦傷等相符。按正當防衛必須對於現在不法之侵害始得為之
    ，侵害業已過去，即無正當防衛可言。至彼此互毆，又必以一方初無傷人之行為
    ，因排除對方不法之侵害而加以還擊，始得以正當防衛論。故侵害已過去後之報
    復行為，與無從分別何方為不法侵害之互毆行為，均不得主張防衛權。（最高法
    院三十年上字第一○四○號判例），被告二人所為互相傷害行為顯與刑法正當防
    衛構成要件核屬有間，尚難資為被告二人有利之認定，被告二人前開所辯不足採
    信。綜上所陳，本件事證明確，被告二人傷害犯行洵堪認定。至於被告甲○○聲
    請傳喚證人丙○○，經本院傳喚未到，本院因認本件事證已臻明確，而無再予傳
    訊必要，附此說明。
二、按被告甲○○、乙○○係夫妻關係，兩人具有家庭暴力防治法第三條第一款所定
    之家庭成員關係，其二人故意實施家庭暴力行為，乃屬家庭暴力防治法第二條第
    二項之家庭暴力罪。核被告二人所為，係犯刑法第二百七十七條第一項之傷害罪
    。爰審酌被告甲○○曾有詐欺、傷害等前科（其中八十三年間所犯詐欺罪，經臺
    北地方法院判處有期徒刑十月，於八十四年九月二十五日縮刑期滿執行完畢，尚
    不構成累犯），被告乙○○有詐欺前科（八十三年間所犯詐欺罪，經臺北地方法
    院判處有期徒刑十月，已緩刑期滿），此有臺灣高等法院被告全國前案紀錄表二
    份附卷可憑，並審酌被告二人因細故相互傷害之犯罪動機、犯罪時所受之刺激、
    犯罪之手段、被告二人所受傷害輕微，被告二人犯罪後均矢口否認等一切情狀，
    量處如主文所示之刑，並諭知易科罰金之折算標準。
據上論斷，應依刑事訴訟法第二百九十九條第一項前段，刑法第二百七十七條第一項
、第四十一條第一項前段，罰金罰鍰提高標準條例第一條前段、第二條，判決如主文
。
本案經檢察官許建榮到庭執行職務。
中      華      民      國    九十一    年      六      月     十一     日
                              臺灣花蓮地方法院刑事庭
                                  法  官  林  麗  玉
右正本證明與原本無異。
如對本判決不服，應於送達後十日內，向本院提出上訴狀。（應抄附繕本）
                                  法院書記官
中      華      民      國    九十一    年      六      月     十二     日
附錄本判決論罪之法律條文：
刑法第二百七十七條：
傷害人之身體或健康者，處三年以下有期徒刑，拘役或一千元以下罰金。
犯前項之罪，因而致人於死者，處無期徒刑或七年以上有期徒刑，致重傷者，處三年
以上、十年以下有期徒刑。
